【裁判字號】    97,消債更,604
【裁判日期】    970718
【裁判案由】    更生事件
【裁判全文】
臺灣板橋地方法院民事裁定           97年度消債更字第604號
聲  請  人  甲○○
                        號
代  理  人  李淵聯律師
上列當事人因消費者債務清理事件聲請更生，本院裁定如下：
    主  文
聲請駁回。
聲請費用由聲請人負擔。
    理  由
一、本件債務人向本院聲請更生，其主張略以：渠因其有不能清
    償債務之情事，前於民國95年間已依金融主管機關協調成立
    之中華民國銀行公會會員辦理消費金融案件無擔保債務協商
    機制，與最大債權金融機構安泰商業銀行達成協商，其協議
    還款金額為每月新臺幣（下同）13,077元整。然於協商還款
    期間，因聲請人係靠勞力養家，但於97年3 月21日被迫離職
    ，不能工作繼續依95年協議還款，且尚須扶養父、母，生活
    開銷已超出所得，導致聲請人因而毀諾，係非可歸責於己之
    事由所致。而聲請人所積欠之無擔保或無優先權之債務總額
    未逾1,200 萬元，復未經法院裁定開始清算程序或宣告破產
    。為此，爰依法聲請裁定准許更生云云。
二、按債務人與金融機構協商成立者，不得聲請更生或清算，但
    因不可歸責於己之事由，致履行顯有重大困難者，不在此限
    ；本條例施行前，債務人依金融主管機關協調成立之中華民
    國銀行公會會員辦理消費金融案件無擔保債務協商機制與金
    融機構成立之協商，準用前項之規定，消費者債務清理條例
    第151 條第5 項、第6 項分別定有明文。又聲請更生或清算
    不合程式或不備其他要件者，法院應以裁定駁回之，但其情
    形可以補正者，法院應定期間先命補正，復為同條例第8 條
    所明定。
三、經查：本件聲請人具狀聲請更生，雖同時提出債權人清冊、
    債務人清冊、財產及收入狀況說明書、聲請人財政部臺北市
    國稅局財產歸屬資料清單、95年度及96年度綜合所得稅各類
    所得資料清單、財團法人金融聯合徵信中心當事人查詢個人
    資料（信用報告）回覆書、存摺明細、勞工保險局核定失業
    給付通知書、聲請人勞保投保資料、戶籍謄本、協議書暨無
    擔保債務還款計畫等到院，惟聲請人僅檢附上開資料，而其
    內容經核後認未齊備，有命補正之必要，業經本院於民國97
    年6 月27日裁定命聲請人應予補正，且該裁定已於97年7 月
    3 日為聲請人所收受，有本院上開裁定及送達證書在卷可稽
    。而聲請人於收受本院上開裁定後，雖有於97年7 月14日具
    狀補正，然經本院細繹聲請人上開補正之內容，就本院前開
    裁定所命應補正事項諸如必要支出證明文件、應分擔該扶養
    義務之人數、實際支出扶養費金額之證明文件等，則均未依
    限補正，且迄今猶未為之，本已難認業依本院上開裁定予以
    補正。更何況，(一)依聲請人所提出受扶養人朱炎志、孔金齡
    之財政部臺北市國稅局95年度、96年度綜合所得稅各類所得
    資料清單暨財產歸屬資料清單所示，該受扶養人朱炎志、孔
    金齡所有之資產，顯然並無不能維持生活之情形，依民法第
    1117條規定，渠等2 人本即無受扶養之權利，況且聲請人亦
    迄未提出實際支出扶養費金額之證明文件，自難認其主張有
    扶養之事實係屬真實。(二)再者，依聲請人所提出之資料所示
    ，渠雖於97年3 月21日確係因非自願性離職而失業，此並經
    本院依職權向漢臨文化事業有限公司查明屬實，有該公司回
    函在卷可稽，但聲請人因上開原因失業後，曾於97年4 月16
    日經勞工保險局核定發給失業給付21,740元之事實，亦有聲
    請人提出核定通知書在卷可參，復佐以聲請人於請領上開失
    業給付期間，於97年40月30日已另覓得工作，在巨大科藝印
    刷有限公司任職，且依聲請人所提出之薪資名條，其所得收
    入約有32,000元之多，而經本院向最大債權金融機構安泰銀
    行查詢結果，聲請人依上開協商內容最後1 次履行之日期為
    97年4 月10日。由此可見，於聲請人毀諾即97年5 月10日未
    按約履行時，其本應尚有所領取之失業給付21,740元可供償
    債，且上開金額於扣除應還款金額13,077元後，尚有餘8,66
    3 元，依內政部所公布每人最低生活費標準，雖略有不足，
    然應尚能維持聲請人個人所需，至聲請人所舉扶養義務，已
    難認屬實，業如前述。基此，本院因認依聲請人所述情形，
    其雖於97年3 月21日被迫非自願性離職，然渠既於97年4 月
    10日仍有依約還款，顯見於97年4 月10日前，尚無不能清償
    之情事，參以渠於97年4 月16日已領有失業給付，且於97年
    4 月30日復已覓得新工作，薪資約有3 萬多元，經扣除其自
    身最低生活費用後，應仍可繼續還款。此外，聲請人復未舉
    證證明於協商還款期間，有何不可歸責於己之事由，致所需
    之支出增加，因而有不能履行或履行顯有重大困難之情事，
    是本院認聲請人所稱渠有履行顯有重大困難或不能履行之情
    事云云，並無可採，且聲請人之逕行毀諾，堪認係有可歸責
    於聲請人之事由所致。
四、從而，本件聲請人既未依本院上開裁定內容予以補正，復經
    本院審酌後亦認並無所稱「履行顯有重大困難或不能履行」
    情事發生，且渠之未能依約履行，係可歸責於聲請人之事由
    所致，則其聲請本件更生，揆諸首開說明，自難准許，爰裁
    定如主文。
中    華    民    國    97    年    7     月    18    日
                  民事第一庭    法  官  黃若美
上為正本係照原本作成
如不服本裁定，應於裁定送達後10日內，以書狀向本院提出抗告
，並繳納抗告費新臺幣1千元
中    華    民    國    97    年    7     月    18    日
                                書記官  洪惠玲


司法院資訊處製作；財團法人民間司法改革基金會備份。
